臺灣高等法院高雄分院刑事判決        100年度上易字第498號
上  訴  人  臺灣高雄地方法院檢察署檢察官
被      告  黃明芳
上列上訴人因被告竊盜案件，不服臺灣高雄地方法院100 年度易
字第300 號中華民國100年4月11日第一審判決（起訴案號：臺灣
高雄地方法院檢察署99年度偵字第31489 號），提起上訴，本院
判決如下：
    主  文
原判決撤銷。
黃明芳意圖為自己不法之所有，而竊取他人之動產，處有期徒刑
捌月。
    事  實
一、黃明芳明知放置在高雄市○○區○○村○○段707 地號土地
    上之紅檜5 棵、香樟1 棵，係謝振城於八八水災過後，依法
    向高雄縣政府申請，而與李振輝共同購得之漂流木，竟意圖
    為自己不法之所有，於民國99年8 月23日12時許，僱請不知
    情之大貨車司機鐘明強駕駛車牌號碼593-HG號營業用，及夥
    同不知情之友人陳正、張敏郎等人，前往上開土地，吊取
    上開紅檜5 棵、香樟1 棵，並由鐘明強駕駛前開大貨車將之
    載至不知情之友人顏金和位於高雄市路○區○○路55-23 號
    住處後方空地堆放，而予以竊取。嗣謝振城於翌日8 時30分
    許，發現遭竊，乃報警調閱路口監視器錄影畫面，始循線查
    獲。
二、案經高雄縣警察局旗山分局移送臺灣高雄地方法院檢察署檢
    官偵查起訴。
    理    由
一、按被告以外之人（包括證人、鑑定人、告訴人、被害人及共
    同被告等）於審判外之陳述雖不符刑事訴訟法第159 條之1
    至之4 等四條之規定，而經當事人於審判程序同意作為證據
    ，法院審酌該言詞陳述或書面陳述作成時之情況，認為適當
    者，亦得為證據；當事人、代理人或辯護人於法院調查證據
    時，知有刑事訴訟法第159 條第1 項不得為證據之情形，而
    未於言詞辯論終結前聲明異議者，視為有前項之同意，同法
    第159 條之5 定有明文。本件證人鐘明強、陳正、張敏郎
    3 人均曾於警詢中為陳述，其性質雖屬傳聞證據，惟其未再
    於法院審理中為陳述，且查無符合同法第159 條之1 至之4
    等前四條之情形，其等所為之上開警詢筆錄內容，業經本院
    審理時予以提示並告以要旨，且各經檢察官及被告等人表示
    意見。當事人已知上述筆錄乃傳聞證據，且均未於言詞辯論
    終結前對該等筆錄內容異議，依上開規定，是上開證人於警
    詢中之證言應具有證據能力。
二、訊據上訴人即被告黃明芳雖供承有於前開時、地將上開紅檜
    5 棵、香樟1 棵，以上開大貨車載運至高雄市路○區○○路
    55-23 號住處後方空地堆放之事實，惟矢口否認有竊盜犯行
    ，辯稱：謝振城至伊公司邀伊及黃明順共同合夥撿拾漂流木
    ，所得3 人平分，最後僅剩下該5 、6 支木材，該木材是合
    夥之物，伊並未行竊云云。惟查：
(一)、被告黃明芳將上開紅檜5 棵、香樟1 棵，以上開大貨車載運
    至高雄市路○區○○路55-23 號住處後方空地堆放之事實，
    不惟為被告所供承，並有路口監視器錄影畫面翻拍照片8 幀
    、前開路竹區空地現場蒐證照片26幀、扣押筆錄暨扣押物品
    目錄表及贓證物代保管單各1 份附於警卷可按，此部分事實
    自堪認定。
(二)、證人李振輝於本院證稱：當初撿拾木材時大家都把股份講好
    了，游財印、游勝荏、楊子儀、張志明、黃明順各1 股，我
    與謝振城各2 股半。撿材要租重機、怪手，都是由我先拿出
    來，撿拾的木材最後賣了賠錢，那紅檜5 棵、香樟1 棵是我
    與謝振程另外買的等語；證人游財印於本院審理時證稱：（
    原來放置在高雄市○○區○○村○○段707 號土地上之紅檜
    5 棵、香樟1 棵，這怎麼來？）李振輝與謝振城是因當初綽
    號「黑弟」之男子要繳納重機費用沒錢，把那些木材載到李
    振輝家過磅，說要賣給他們，用這些木材抵現金，木材是我
    去卸下，這與黃明芳無關；另參與合夥之游勝荏、楊子儀、
    張志明等人於本院審理時亦證稱：黃明芳並未參與撿拾木材
    之合夥，上開紅檜5 棵、香樟1 棵與合夥無關等語。由上開
    證人之證述，被告並未參與撿拾漂流木之合夥，且上開紅檜
    5 棵、香樟1 棵係李振輝、謝振城2 人私自購買，亦不屬合
    夥之物甚明。雖被告以前詞置辯，並提出重機出租合約書，
    以證明確參與該撿拾木材之合夥云云。惟承租重機械之費用
    為李振輝所支付，業據李振輝於本院證述明確，則該出租合
    約書，並不足以證明被告確參與該撿拾漂流木之合夥關係。
    再者，被告僱請不知情之大貨車司機鐘明強駕駛車牌號碼59
    3-HG號營業用，及夥同不知情之友人陳正、張敏郎等人，
    前往上開土地，載走上開紅檜5 棵、香樟1 棵等情，亦據證
    人鐘明強、陳正、張敏郎等人於警訊中證述明確。倘上開
    紅檜5 棵、香樟1 棵被告確有參與合夥而取得，其欲將之載
    走，理應通知其他合夥人，乃屬正途。然其所稱參與合夥撿
    拾漂流木之謝振城、黃明順2 人於本院均證稱不知被告將該
    紅檜5 棵、香樟1 棵載走之事，且警方係調出路口監視器畫
    面，而查獲被告將上開木材載去，有上開監視畫面附於警卷
    足憑，另證人黃明順並證稱：伊僅參與旗尾地區之撿拾標流
    木之合夥，其他地區的伊不知情，至該紅檜5 棵、香樟1 棵
    從何而來，伊不知情等語，益足證明該紅檜5 棵、香樟1 棵
    之取得，被告並非參與謝振城與李振輝之合夥購買行為，是
    被告對該紅檜5 棵、香樟1 棵並無所有權，應可確信。被告
    所辯：該紅檜5 棵、香樟1 棵係伊參與合夥取得云云，顯係
    卸責飾詞，自無足採。
(三)、被告在所有人謝振城、李振輝2 人不知情之情況下，私自將
    上開木材載走，其竊取上開木材之犯行甚為明確，被告否認
    有竊盜犯行，顯無足採，其犯行堪以認定。
三、核被告所為，係犯刑法第320 條第1 項之竊盜罪。原審以不
    能證明被告犯罪，諭知被告無罪之判決，尚有未洽。檢察官
    上訴意旨，指摘原判決諭知被告無罪不當，為有理由，自應
    由本院將原判決撤銷改判。爰審酌上開漂流木均屬貴重木材
    ，及被告犯罪後之態度等一切情狀，量處如主文所示之刑。
據上論結，應依刑事訴訟法第369 條第1 項前段、第364 條、第
299 條第1 項前段，刑法第320 條第1 項、刑法施行法第1 條之
1，判決如主文。
本案經檢察官呂建昌到庭執行職務。
中    華    民    國   100    年    7     月    20    日
                    刑事第六庭  審判長法  官  王憲義
                                      法  官  邱永貴
                                      法  官  簡志瑩
以上正本證明與原本無異。
不得上訴。
中    華    民    國   100    年    7     月    20    日
                                      書記官  張文斌
附錄本件判決論罪科刑法條：
中華民國刑法第320條第1項
（普通竊盜罪、竊佔罪）
意圖為自己或第三人不法之所有，而竊取他人之動產者，為竊盜
罪，處5  年以下有期徒刑、拘役或 5 百元以下罰金。